【裁判字號】    99,交聲,1180
【裁判日期】    990527
【裁判案由】    聲明異議
【裁判全文】
臺灣高雄地方法院交通事件裁定        99年度交聲字第1180號
原處分機關  高雄市政府交通局
異  議  人
即受處分人  甲○○
上列異議人即受處分人因違反道路交通管理處罰條例案件，對於
高雄市交通事件裁決中心於民國99年3月30日所為之處分(原處分
案號：高市交裁字第裁32-Z00000000號），聲明異議，本院裁定
      如下：
    主  文
原處分撤銷。
甲○○汽車駕駛人，駕駛汽車行車速度，超過規定之最高時速六
十公里以上未達八十公里，且拒絕停車接受稽查而逃逸，處罰鍰
新臺幣壹萬壹仟元，應接受道路交通安全講習，並記違規點數肆
點。吊扣甲○○所有車牌號碼6265-XP 號自用一般小客車牌照參
個月。
    理  由
一、原處分意旨略以：異議人即受處分人( 下稱異議人) 甲○○
    駕駛所有車牌號碼6265-XP 號自用一般小客車，於民國99年
    2 月7 日中午12時35分許，行經國道3 號公路南下321.2 公
    里處時，因以時速175 公里超速行駛（速限110 公里，超過
    65公里），經內政部警政署國道公路警察局第八警察隊持雷
    射槍測得發現，立即鳴警示燈並由員警持紅旗示意異議人停
    車受檢，詎異議人竟拒絕停車接受稽查而逃逸，遂掣單逕行
    舉發異議人前開違規，嗣因異議人未於應到案日期前依規定
    自動繳納罰鍰，亦未依規定到案聽候裁決，原處分機關乃依
    道路交通管理處罰條例第43條第1 項第2 款、第60條第1項
    之規定，裁處異議人罰鍰新臺幣（下同）11,000元。
二、異議意旨略以：異議人於上開時間在高速公路駕駛前開自小
    客車，因車流頗多，並無超速駕駛之行為，且未曾留意有警
    車攔檢之情形，自亦無不聽制止或拒絕停車接受稽查而逃逸
    之情，況本件舉發違規之事實並無任何舉證，實難甘服，為
    此聲明異議，請求撤銷原處分等語。
三、經查：
  (一)按汽車駕駛人，行車速度超過規定之最高時速60公里以上，
    處6,000 元以上24,000元以下罰鍰，並吊扣該汽車牌照3 個
    月、應接受道路交通安全講習及記違規點數3 點；又汽車駕
    駛人，駕駛汽車有違反本條例之行為，經交通勤務警察或依
    法令執行交通稽查任務人員制止時，不聽制止或拒絕停車接
    受稽查而逃逸者，除按各該條規定處罰外，處3,000 元以上
    6,000 元以下罰鍰，道路交通管理處罰條例第43條第1 項第
    2 款、第4 項前段、第5 項前段、第60條第1 項、第63條第
    1 項第3 款分別定有明文。
  (二)異議人甲○○於99年2 月7 日中午12時35分許，駕駛所有車
    牌號碼6265-XP 號自用一般小客車，行經國道3 號公路南下
    321.2 公里處時，為警舉發「行車速度，超過規定之最高時
    速60公里以上未達80公里」、「違反處罰條例之行為，拒絕
    停車接受稽查而逃逸」等違規，有內政部警政署國道公路警
    察局99年2 月7 日公警局交字第Z00000000 號舉發道路交通
    管理事件通知單、高雄市政府交通局99年3 月30日高市交裁
    字第裁32-Z00000000號違反道路交通管理事件裁決書及車號
    查詢汽車車籍資料各1 份在卷足稽（見本院卷第5 、8 、23
    頁）。
  (三)異議人雖辯稱本件舉發違規之事實並無任何舉證，其並無超
    速駕駛之行為，且無不聽制止或拒絕停車接受稽查而逃逸之
    情云云。然證人即當日舉發警員乙○○於本院訊問時結證稱
    ：「舉發通知單是我填載，當時我們在國道三號221.2 公里
    處實施測速取締，當時在該路段以雷射槍測得異議人的車子
    速度為時速175 公里，於是我們就舉紅旗，並開車上的警示
    燈、警報器，但我們攔查該車的時候，駕駛人並未停車，於
    是我們就跑回巡邏車上尾隨該車，但因為該車的時速太快了
    ，所以我們一直到330 公里處才有發現該車的蹤跡，當時在
    330 公里處三個車道都有車子，我發現該車在右邊的車道超
    車，之後再變回原本的車道時都沒有使用方向燈，之後我還
    是持續追蹤該車，追到334 公里處，那邊是官田系統交流道
    ，該車就從官田交流道下省道，從省道駕車離去，而因為省
    道岔路比較多，我們顧及安全的因素，就沒有再繼續追了。
    」、「（問：你們是使用何種雷射槍測得異議人車速為時速
    175 公里？該測速槍有無拍照的功能？）我們使用的雷射槍
    是非固定式的科學儀器，所以沒有照相的功能，只有速度、
    測距。」、「（問：你們是在多遠的距離使用上開雷射槍測
    得異議人車速的時速為175 公里？當時距離你們攔檢點大約
    多遠？）往後延伸約203.7 公尺，這是當時雷射槍所顯示的
    數字。」、「（問：你們於當時雷射槍顯示數字時，是否有
    任何憑證加以留存？）只有我們自己看得到，攔下用路人之
    後才給他雷射槍內的數值。」、「（問：你們在發現異議人
    的車子有超速之情形而加以舉紅旗欄停時，異議人的車子距
    離你們警車大約多遠的距離？）就是大約在203.7 公尺的距
    離，我們發現異議人車子超速時就馬上舉紅旗去攔。」、「
    （問：當時是由你開警車的警鳴裝置嗎？）是由我的同事丙○○開警報器，因為我們在執勤的時候都有默契，只要1 個
    說『來』，其中1 個人就會去舉紅旗，而由另1 個人開警報
    器。」、「（問：你們是從何時追異議人的車子？）異議人
    的車子當時已經經過警車了，因為我們看到他不停就上車去
    追，我在上車之前就先看好車牌，因為當時不是夜間，才看
    得清楚。」、「（問：你們上警車之後，是由何人駕駛去追
    異議人的車子？）由我駕駛。」、「（問：你是否還記得異
    議人車牌的名稱為何？）黑色的福斯。這是我們先追到省道
    ，之後返回轄線向指揮中心查該車的車牌，並報廠牌、顏色
    給指揮中心核對，資料正確的話，資料中心才會給我們當事
    人的車籍資料加以逕行舉發。」等語（見本院卷第17、18頁
    ），核與證人即警員丙○○於本院訊問時結證稱：「我們在
    國道三號南下321.2 公里處進行定點測試，當時測得異議人
    違規超速，我們當場攔查，但異議人攔查不停，當時我開警
    示燈及雙黃燈，同行的警員就上車尾隨異議人到南下334 公
    里往省道的方向，之後違規車輛就離開了，我就跟同行的警
    員說迴轉，不要再尾隨了。我們迴轉到南下334 公里公用車
    道停車處，同行員警有說要對違規人逕行舉發，並有向白河
    分隊的值班台查詢違規人的車籍資料，再向我們內部勤務中
    心報備說其有開立超速175 、攔查不停、變換車道不使用方
    向燈並行駛路肩，……。」、「（問：當乙○○去攔查的時
    候我有看到那輛車，我有看到那輛車是黑色的、是旅行式的
    並且有超速，……。」、「乙○○上車之後就直接把指揮棒
    跟雷射槍交給我，我就順手放在後座，行駛一段期間後我就
    拿紙筆抄車牌號碼，但沒有將雷射槍拿出來看其數值。」等
    語大致相符（見本院卷第19、20頁），而證人乙○○、丙○○均係依法執行職務之公務員，與受處分人素不相識，更無
    仇隙，衡情應無攀誣之理，再參之異議人對於其於上開時間
    駕駛前開自小客車行經國道高速公路南下321.2 公里附近之
    事實亦不爭執，堪信證人乙○○、丙○○上開所述應與事實
    相符，自可採信，受處分人前詞所辯，則非可信。
  (四)異議人固辯稱其不知當時曾受員警予以攔檢云云。然據證人
    乙○○證稱其在國道三號南下321.2 公里處進行定點測試，
    測得異議人車輛在距離約203.7 公尺處之時速為175 公里等
    情，已如前述，而證人丙○○則證稱：其並無將雷射槍拿出
    來看其數值，但據其經驗該車有超速，時速應在140 公里以
    下等語（見本院卷第20頁），足見異議人在距離上開員警攔
    檢點約203.7 公尺處時應已知悉其為警測定欲以攔檢，遂將
    其車速放緩，從而，值勤員警丙○○方得以其經驗判斷異議
    人在通過攔檢點時之時速不到140 公里。準此，異議人辯以
    其不知當時曾受員警予以攔檢等詞，亦非可信。
  (五)末按交通警員掣單舉發違反道路交通管理處罰條例所列之違
    規事實，本質上為行政處分，係公務員基於職務上權力，依
    法就特定之具體事件所為具公法上效果之單方行政行為，基
    於公務員為公法上行為具有公信力之原則，該行政處分當可
    被推定為有效，其據以依法處分之事實亦應認定為正確無誤
    。另依道路交通管理處罰條例科處行政罰事件，依據公法爭
    議之舉證責任分配法則，固應先由行政機關就其業已履踐相
    關正當法程序，以及人民應受處罰之客觀違反法令行為，負
    證明之責，異議人就行政機關已為相當證明之前開事項，若
    主張欠缺主觀歸責條件或為其他抗辯，亦須就其所辯提出反
    證。惟行政機關對於前開應為舉證事項，非不得以執行查察
    取締勤務人員，依據調查人證之程序，使就親歷事實提供不
    可替代之證明方法，尤於當場舉發交通違規事件，鑑於交通
    違規事實往往驟然而現、稍縱即逝，若硬性要求舉發員警不
    分違規情節，一律必須預留證據，俾便事後提出供法院審酌
    ，除有現實技術可行性之困難外，勢將大幅提高交通管理之
    行政成本，並嚴重削弱道路交通管理之行政效能，此絕非立
    法者制定道路交通管理法規之本意。至於警車等公務車輛應
    否裝置錄影、錄音或照相設備以增強保留事證之能力，牽涉
    國家預算，本非司法審判機關所得審酌，更非證人乙○○、
    丙○○所得片面決定之事項，而審酌本件異議人之違規行為
    ，業經證人乙○○、丙○○到庭證述審詳，並均已經具結擔
    保其等所述之真實性，本院依據其等之證詞，已可得確然之
    心證，因認本件縱無所謂錄影、錄音或照相設備等留存之證
    據資料可資參酌，亦無礙於事實之判斷，是異議人辯稱本件
    舉發違規之事實並無任何舉證云云，亦無理由。
四、綜上所述，異議人所有之上開車輛，確於前揭時地有行車速
    度超過規定之最高時速60公里以上及拒絕停車接受稽查而逃
    逸之交通違規行為，原處分機關依道路交通管理處罰條例第
    43條第1 項第2 款及第60條第1 項之規定裁處11,000元之罰
    鍰，固非無見。惟按受處分人因汽車駕駛人有違反道路交通
    管理處罰條例第43條第1 項第2 款之行為者，尚須依同條第
    4 項前段及第5 項前段之規定吊扣該汽車牌照3 個月及汽車
    駕駛人應接受道路安全講習，並應依同條例第63條第1 項第
    3 款之規定記違規點數3 點，原處分機關漏未併予處罰，即
    難認允恰，是本件異議雖無理由，然原處分既有不當，自應
    由本院將原處分撤銷，並依據道路交通管理處罰條例43條第
    1 項第2 款、第4 項前段、第5 項前段、第60條第1 項、第
    63條第1 項第3 款之規定，裁處如主文，以資適法。
六、據上論斷，應依道路交通管理處罰條例第87條第2 項、道路
    交通案件處理辦法第20條前段，裁定如主文。
中    華    民    國    99    年    5     月    27    日
                      交通法庭  法  官  葉文博
以上正本證明與原本無異。
如不服本裁定應於送達後5 日內向本院提出抗告狀。
中    華    民    國    99    年    5     月    27    日
                                書記官  李柏親

司法院資訊處製作；財團法人民間司法改革基金會備份。
